【裁判字號】    97,上訴,4210
【裁判日期】    980203
【裁判案由】    偽造文書等
【裁判全文】
臺灣高等法院刑事判決                97年度上訴字第4210號
上  訴  人  臺灣板橋地方法院檢察署檢察官
被      告  丙○○
                      2
上列上訴人因偽造文書等案件，不服臺灣板橋地方法院97年度訴
字第9號，中華民國97年7月11日第一審判決（起訴案號：臺灣板
橋地方法院檢察署93年度偵字第16169號），提起上訴，本院判
決如下：
    主  文
上訴駁回。
    事  實
一、公訴意旨略以：被告丙○○基於為自己不法所有及行使偽造
    私文書之概括犯意，於民國92年6月間某日，在中國信託商
    業銀行股份有限公司（下稱：中國信託）信用卡申請書上，
    偽簽「甲○○」署名，使中國信託承辦人員誤信為真，據以
    辦理並核發信用卡後，復於該信用卡背面持卡人簽名欄偽簽
    「甲○○」署名一枚，且於92年7月1日、93年3月19日（應
    係4月7日之誤），在萬豪旅行社有限公司（下稱：萬豪旅行
    社）刷卡消費，並連續於簽帳單上偽造「甲○○」署名，用
    以表示其係真正持卡人及同意對於所消費之金額遵守發卡銀
    行申請書約定條款負繳清責任之不實內容私文書後，交付萬
    豪旅行社服務人員而行使，致該人員因此陷於錯誤，而將其
    所刷卡消費之商品交付被告，足以生損害於甲○○及中國信
    託，因認被告涉犯刑法第216條、第210條之行使偽造私文書
    罪嫌，及同法第339條第1項之詐欺取財罪嫌。
二、按犯罪事實應依證據認定之，無證據不得認定犯罪事實，不
    能證明被告犯罪者，應諭知無罪之判決，刑事訴訟法第154
    條第1項、第301條第1項分別定有明文。又按告訴人之告訴
    ，係以使被告受刑事訴追為目的，是其陳述是否與事實相符
    ，仍應調查其他證據以資審認（最高法院52年臺上字第1300
    號判例參照）。
三、公訴人指訴被告涉犯行使偽造私文書、詐欺取財等罪嫌，無
    非以告訴代理人乙○○於警詢中之指述，及卷附中國信託信
    用卡申請書、冒用明細表、切結書影本等證據，為其論述之
    依據。訊據被告丙○○對於甲○○曾向中國信託申請領得信
    用卡（卡號：0000－0000－0000－0000號），於92年7月1日
    及93年4月7日，在萬豪旅行社有刷卡消費紀錄之情不諱，惟
    堅決否認也行使偽造私文書及詐欺取財犯行，辯稱：因其弟
    媳劉姿雅在中國信託上班，甲○○才會向該公司申請辦理信
    用卡，上述信用卡確係甲○○本人申請，二筆刷卡消費均是
    購買甲○○之機票，皆獲有甲○○授權，惟因甲○○之妻懷
    疑2人關係，跑去中國信託吵鬧，劉姿雅受不了，伊為保障
    劉姿雅工作，乃承諾償還債務，且伊與甲○○又有金錢債務
    關係，伊才會簽立切結書，檢察官詢問時，因伊涉有多起遭
    人告訴詐欺案件，甫遭通緝到案，一時未能辨明問題，且確
    實欠人家錢，故針對檢察官發問，一概予以承認，本案之信
    用卡，確係甲○○申辦後授權伊使用購買機票等語。
四、經查：
   (一)證人即本案信用卡申請人甲○○於原審97年6月27日審理時
     具結證稱：「（92年6月是否有申請中國信託信用卡？）有
     的。」、「（如何申請？）當時是被告的弟媳在中國信託
     上班，我經常與被告去被告弟媳家玩，當時被告的母親與
     弟媳住在一起，被告的弟媳就找我辦理信用卡，信用卡申
     請書是我自己填寫，申請書上面的簽名也是我簽名的，然
     後我就將申請書交給被告的弟妹辦理。後來信用卡就寄到
     萬豪旅行社，信用卡我有收到，我就交給丙○○保管，…
     。」、「（你有無使用這張卡片購買機票？）有的。」、
     「（如何購買？）我要買機票就直接打電話給丙○○，丙
     ○○就會幫我買機票，而丙○○就先用我中國信託的信用
     卡購買，然後到期後，帳單就會寄送到萬豪旅行社，然後
     丙○○就會幫我去繳交卡費。」、「（當初為何要申請此
     張信用卡？）因為當時在90幾年初，滿街都是辦理信用卡
     的，而被告弟媳在中國信託，所以想說要幫他弟媳做業績
     ，所以才申辦的。」、「（為何中國信託的人表示你告訴
     銀行說你並無辦理這張信用卡？）中國信託並沒有跟我聯
     繫，我也沒有主動與銀行人員聯繫，我並沒有打電話與他
     們聯繫。」、「（你有無授權丙○○可以使用你的信用卡
     ？）我授權的就是我要購買機票的時候可以刷我的信用卡
     。」及「（你總共授權她使用你的信用卡有幾次？）很多
     次，因為我有幾張卡在使用，而這張卡是授權丙○○使用
     二、三次購買機票，一次的金額好像是十幾萬元，詳細數
     字我忘記了。」等語（見原審卷第92至96頁）；證人即負
     責處理本案信用卡刷卡爭議之中國信託防偽科職員陳慧舟
     於本院審理時亦證稱：有一位自稱甲○○之人，表示有將
     辦理信用卡之資料交予劉姿雅申辦信用卡，曾委託萬豪旅
     行社辦理出國手續等語（見本院98年1月13日審理筆錄第5
     頁），核其二人所證之辦卡經過及消費項目（按出國手續
     ，就一般社會通念，咸指代辦護照、簽證及購買機票等事
     宜），若合符節。又經本院囑託憲兵司令部刑事鑑驗中心
     ，就本件信用卡申辦資料上「甲○○」簽名，與甲○○於
     原審作證時，在證人結文上之簽名，相互比對鑑定是否出
     於同一人書寫。該中心雖以字跡不足未予受理，惟依上述
     2紙文件上之「甲○○」署名，經併疊比對，其運筆模式，
     無論筆鋒勾、勒、劃、迴，均極相似，其出於同一人書寫
     之可能甚高，佐以上開2名證人所陳，足認被告所辯：本案
     信用卡係甲○○本人申請，非其冒名辦卡乙情非虛。不惟
     如此，即觀之卷附中國信託提出之消費明細表可知，本案
     信用卡於於92年6月23日核發後，迄於翌年4月底，爆發
     本件刷卡爭議為止，期間長達10個月，只有92年7月1日、
     93 年4月7日區區2筆刷卡消費紀錄（見本院卷第27頁），
     核與證人甲○○證述之授權消費次數，大致相符，而與一
     般冒名申辦信用卡者，於取得信用卡後，大肆刷卡消費之
     情況迥異，益徵證人甲○○上開所證，確有所本，要非迴
     護被告之詞。是被告辯稱：萬豪旅行社之刷卡消費亦均事
     前獲得甲○○授權乙節，亦非虛構。
   (二)證人即告訴代理人乙○○於警詢中雖指述：中國信託於92
     年6月23日核發0000－0000－0000－0000號信用卡予甲○○
     後，於93年4月7日接獲甲○○電話告知並未辦理該卡，經
     查明後係被告冒名申請，並先後於92年7月1日、93年3月19
     日刷卡消費共18萬元，遂通知被告於93年4月28日前往中國
     信託簽立切結書云云（見93年度他字第7020號偵查卷第4頁
     ）。然其於本院審理時證稱：當時接獲電話者，為該公司
     防偽科之陳慧舟，伊於處理之過程，未與甲○○接洽等語
     （見本院98年1月13日審理筆錄第4頁），是其於警詢所述
     ，無非得自陳慧舟之傳述，不僅依法不得作為證據，且所
     指冒名辦卡云云，依上說明，尤與事實不符。至證人陳慧
     舟於本院審理時雖證稱：自稱甲○○之人來電表示未拿到
     信用卡，僅委託萬豪旅行社辦理出國手續，未在萬豪旅行
     社消費，惟其自始至終，亦未與自稱甲○○之人會晤等語
     （同上審理筆錄第5頁），申言之，該自稱甲○○之人，與
     陳慧舟聯繫過程中，殆未具體說明遭被告冒名刷卡情形，
     甚且表示曾委託萬豪旅行辦理出國手續情事。而出國手續
     ，依一般社會通念，咸指辦理護照、簽證及購買機票等事
     宜，惟此部分已獲授權，業經證人甲○○證述如上，故證
     人陳慧舟於本院證述本件信用卡之處理經過，亦難執為被
     告涉及偽造文書、詐欺罪之不利認定。
   (三)告訴人國信託雖提出被告自承簽名其上之切結書1紙（見本
     院卷第40頁）證明被告冒名辦卡及刷卡消費云云。查：告訴
     人提出之切結書，雖載有「‧‧‧未經甲○○君 (‧‧) 同
     意，冒名申辦甲○○君之中國信託信用卡，‧‧」等內容
     。惟該切結書，一望眼即知，乃預先印妥內容之制式例稿
     ，被告僅於其上簽署姓名，另填具個人年籍、身分證字號
     、住址及電話等個人資料。故僅憑被告簽名，能否認定被
     告已經自白？殊非無疑！況切結書所載「‧‧冒名辦卡‧
     ‧」乙節，核與證人甲○○及陳慧舟一致證述：甲○○本
     人曾申辦中國信託信用卡等情齟齬，其內容自非無瑕可指
     。不惟如此，證人即承接陳慧舟處理本案之中國信託防偽
     科職員李世英於本院審理時亦證稱：伊承接本案後，沒有
     跟甲○○聯絡，被告於4月19日打電話來，表示信用卡不是
     她盜辦的，甲○○同意讓她刷卡，她願意來償還這筆債務
     ，我與被告接洽好時間到公司簽這張切結書等語（見本院9
     8 年1月13日審理筆錄第7、8頁）。亦足證被告係為償還信
     用卡債務，始於切結書上簽名無訛，自難據此認定被告已
     自白冒名辦卡及冒刷信用卡至明。至被告於96年11月20日
     檢察官訊問時自白：「（有無持甲○○的信用卡去消費並
     偽簽周的姓名於消費簽單上？）有。我有拿甲○○的信用
     卡去消費並偽簽周的姓名於消費簽單上共消費二筆，且我
     有償還。」云云（見96年度偵緝字第3213號卷第19頁）。
     然其上述自白，核與證人甲○○於原審之證述，及證人陳
     慧舟於原審及本院證述之情不符，茲不贅述。況被告確因
     債務問題，涉及多起被訴詐欺案件，經通緝到案，其後亦
     經臺灣板橋地方法院以96年偵緝字第3211、3212號提起公
     訴，有本院被告前案紀錄表，及上述案號之起訴書影本足
     稽，是被告辯稱：檢察官詢問時，因伊涉有多起遭人告訴
     詐欺案件，甫遭通緝到案，一時未能辨明問題，且確實欠
     人家錢，故針對檢察官發問，一概予以承認等語，衡情非
     無可能，又查無其他積極證據，足認被告上開偵查中之自
     白與事實相符，自難據採為不利被告之認定。
五、綜上所述，被告辯稱：本案信用卡是甲○○自行申請，2筆
    刷卡消費亦皆獲得甲○○授權等情，堪予採信。檢察官所舉
    證據，既不足以證明被告有行使偽造私文書、詐欺取財等犯
    罪行為，復查無其他證據足認被告有公訴人所指犯行，其犯
    罪自屬不能證明，原審諭知被告無罪之判決，尚無不合，檢
    察官上訴指摘原判決不當，求為改判，為無理由，。
據上論斷，應依刑事訴訟法第368條，判決如主文。
本案檢察官王清杰到庭執行職務。
中    華    民    國    98    年    2     月    3     日
                  刑事第二十二庭審判長法  官  江振義
                                      法  官  洪于智
                                      法  官  李麗珠
以上正本證明與原本無異。
如不服本判決，應於收受送達後十日內向本院提出上訴書狀，其
未敘述上訴之理由者並得於提起上訴後十日內向本院補提理由書
（均須按他造當事人之人數附繕本）。
                                      書記官  陳韋杉
中    華    民    國    98    年    2     月    3     日


司法院資訊處製作；財團法人民間司法改革基金會備份。
